臺灣桃園地方法院交通事件裁定　　　 96年度交聲字第164號
原處分機關　交通部公路總局新竹區監理所桃園監理站
異　議　人
即受處分人　甲○○
上列受處分人因違反道路交通管理處罰條例案件，對於交通部公
路總局新竹區監理所桃園監理站中華民國96年3 月19日，以桃監
裁罰字第裁52-DB0000000號裁決書所為之處分，聲明異議，本院
裁定如下：
    主      文
異議駁回。
    理      由
一、原處分意旨略以：異議人即受處分人甲○○於民國96年2 月
    5 日晚上11時42分許，酒後駕駛車號1977-MW 號自小客車，
    行經桃園縣桃園市○○○路與國際路口處，為警攔停後，經
    警命其進行呼氣酒精濃度測試，然因異議人消極不配合，經
    多次吹氣測試，均無法完成酒測，警方遂於當天以桃警局交
    字第DB0000000 號舉發違反道路交通管理事件通知單對受處
    分人舉發拒絕配合酒精濃度測試之違規後，移送原處分機關
    處理。嗣經原處分機關交通部公路總局新竹區監理所桃園監
    理站於96年3 月19日依道路交通管理處罰條例第35條第4 項
    規定，以桃監裁罰字第裁52-DB0000000號違反道路交通管理
    事件裁決書，認定受處分人「拒絕接受酒精濃度測試之檢定
    」，裁處罰鍰新台幣（下同）6 萬元，並吊銷駕駛執照，3
    年內禁考之處分在案，合先敘明。
二、聲明異議意旨略以：其當天原本就將車停放在桃園縣桃園市
    ○○○路3 段192 號修理廠，其於96年2 月5 日晚上8 時許
    與朋友去桃園市○○路附近之朋友住處喝酒後，喝了1 瓶啤
    酒，喝到晚上9 時許結束，直到晚上11時許才從朋友家出來
    ，搭計程車至上開大興西路3 段192 號修車廠取車，其在計
    程車上看到警方在臨檢，故於下車後，先進入自己的車內休
    息，並未發動車輛，原本其就是打算搭計程車到自己的車內
    休息，沒想到有2 位警察從對面車道跑過來，把其拉去對面
    車道作酒測，酒測過程其都有吹氣，但都測不出什麼酒精濃
    度，何來消極不配合，警察竟然開立其拒測之罰單，顯然羅
    織罪名，此為異議人所不服，爰具狀聲明異議云云。
三、按汽車駕駛人，駕駛汽車經測試檢定酒精濃度超過規定標準
    者，處新台幣（下同）1 萬5 千元以上6 萬元以下罰鍰，並
    當場移置保管其車輛及吊扣其駕駛執照1 年；汽車駕駛人拒
    絕接受第1 項測試之檢定者，處6 萬元罰鍰，並當場移置保
    管其車輛及吊銷其駕駛執照，道路交通管理處罰條例第35條
    第1 項前段、第3 項前段就此分別定有明文。又汽車駕駛人
    曾依（道路交通管理處罰條例）第35條第2 項前段之規定吊
    銷駕駛執照者，3 年內不得考領駕駛執照，道路交通管理處
    罰條例第67條第2 項就此亦有明文。再依道路交通安全規則
    第114 條第2 款之規定，汽車駕駛人飲用酒類或其他類似物
    後其吐氣所含酒精濃度超過每公升0.25毫克或血液中酒精濃
    度超過百分之0.05以上者，不得駕車。末按，交通警員製單
    舉發違反道路交通管理處罰條例所列之違規事實，本質上為
    行政處分，係公務員基於職務上權力，依法就特定之具體事
    件所為具公法上效果之單方行政行為，基於公務員為公法上
    行為具有公信力之原則，該行政處分當可被推定為真正，其
    據以依法處分之事實認定亦為正確無誤，本此公信原則，乃
    立法者賦予行政機關制定違反道路交通事件統一裁罰標準及
    處理細則，使執勤警員得當機處分（如該細則第23條）以維
    護交通秩序、安全之行政目的，反之，若謂公務員一切行政
    行為均需預留證據以證其實，則國家行政勢必窒礙難行，據
    此，刑事訴訟法就犯罪證據有關之規定中，與屬行政秩序罰
    之交通違規裁罰本旨不合之部分，自不在準用之列。是若無
    證據足資證明執勤員警之舉發有誤或有捏造事實違法取締之
    情事，則執勤警員本其維護交通秩序、安全職責所為之舉發
    ，自應受到合法、正確之推定，合先敘明。
四、經查：
  (一)本件舉發過程，業經證人即舉發警員傅祥慶於本院訊問中到
    庭具結證稱：伊於96年2 月5 日晚上11、12時在桃園市○○
    ○路、國際路執行全國性酒後駕車臨檢勤務，臨檢時間是晚
    上10時到隔天凌晨2 時，警方在該交叉路口的4 個行向均有
    設置臨檢點，當時伊在大興西路往中正路的車道設臨檢點，
    伊站的位置對面有修車廠，依據警方取締酒駕的經驗，有許
    多駕駛人若發現警方設置臨檢點，會在臨檢點之前靠邊停車
    以規避酒測，而當時伊是站在大興西路之中央分隔島上，看
    見異議人所駕駛之車輛由桃園市○○○○路往南桃園交流道
    方向開來，但異議人行駛到大興西路上之奕鑫汽車修理廠旁
    ，便以車頭進入該停車場旁凹進去之空地上停車，當時汽車
    修理廠已經關門，鐵門都已拉下，異議人並非停在其所提出
    之照片1 白色車輛停放處，因該處靠近人行道之鐵門都已經
    拉下；異議人停好車伊就靠過去他車旁，請異議人下車，當
    時異議人的車應該還是發動著，車身是熱的，伊請異議人下
    車把車鑰匙拔起來將車熄火，請他到臨檢點去做酒測；之後
    ，警方請異議人吹氣酒測，異議人願意配合，但異議人吹了
    7 次，都在吹氣時以舌頭抵住吹管前端，以致於無法測出任
    何數值，當時警方有告知他的權利，若不配合進行酒測的話
    ，將會裁處最重的處罰，但是吹了6 、7 次之後仍然沒有測
    得任何數值，且因為時間拖了很長，伊就對異議人開立拒絕
    酒測的舉發單，讓他簽名收受離開；因為異議人以舌頭抵住
    吹管前端，會導致整個過程不完整，吹氣時間超過他的測試
    時間，螢幕顯示會跳開，所以必須再重測1 次，因此不會有
    任何數值出現，最後警方不再進行酒測，是因為連續數次都
    無法順利測出數值，電腦內就會直接顯示「拒測」之狀態，
    在上開酒測過程中，警方有全程錄影等語明確，並有酒精濃
    度測試表（其上無測定值，並載有「拒測」字樣）、舉發違
    反道路交通管理事件通知單、交通部公路總局新竹區監理所
    桃園監理站桃監裁罰字第裁52-DB0000000號裁決書各1 件附
    卷可稽。
  (二)查酒精濃度測試器係經由受測者之呼氣測得其所含酒精濃度
    之儀器，倘受測者吹氣不完整或是只含著不吹，機器因無法
    感應酒氣，而無法顯示結果，故受測者若有上述情形，則需
    多次進行測試，本屬可能。查本件異議人進行酒精濃度檢測
    之際，該測試儀器業已先歸零，並正確顯示儀器序號（0575
    71）、日期（2007/02/05　23：42）、案號（0016）、測定
    值（拒測23：42）等節，並經證人在該檢測單上記載查獲地
    點、查獲車號及由異議人簽名等情明確，此有該酒精濃度檢
    測單1 紙在卷足憑，是該儀器並無失準、功能失常或操作不
    當情形甚明。
  (三)再經本院當庭勘驗證人所提異議人於上揭時地進行酒精濃度
    測試過程之錄影內容可知，自該光碟記錄開始播放時起，畫
    面可見異議人站在警車車尾旁，身旁有2 位警員背對鏡頭，
    畫面中間該位警員負責操作酒測儀器，錄影內容長達44分7
    秒，錄影播放過程可看出異議人向警方表示是否可不做酒測
    之情形、異議人無法順利吹氣而完成酒測之情形及警方在異
    議人無法順利吹氣作酒測時告知拒絕酒測之處罰效果之情形
    ，約於畫面播放22分58秒以後，警方開始對異議人進行開單
    舉發之動作乙節，有本院96年6 月29日勘驗筆錄可參，並經
    證人證稱：錄影畫面一開始是警方先告知異議人之權利，之
    後進行酒測過程中異議人有向警方求情希望不要做酒測，而
    且當時異議人也都說要做酒測，但每次吹氣又以舌頭抵住吹
    管前端以致於無法完成酒測，錄影畫面的最後是警方對異議
    人開單舉發拒絕酒測之違規行為等語在卷。審酌異議人為警
    攔檢後開始進行酒測迄警方開單舉發時為止之期間，歷時約
    22分鐘，而觀諸影片內異議人站在警車後方，有2 名警員站
    在異議人身旁，異議人有向警方表示是否可不做酒測及始終
    無法完成酒測等情推知，異議人在上開警方對其進行酒精濃
    度測試之期間內，應未成功完成任何1 次酒精濃度測試結果
    至明。衡諸常情，一般人倘以正確方式進行酒精濃度測試，
    不論其之前飲酒與否，只需數秒即可完成測試而得出酒精測
    試結果，今異議人在上開22分鐘之酒精測試過程中，不僅未
    順利完成任何1 次測試，且與執行職務之警員發生爭執，顯
    見異議人當時確有證人所證：異議人雖有吹氣7 次，但沒有
    測試成功之情況無訛。此外，審酌證人身為執法人員，與異
    議人既素不相識，且無任何宿怨仇隙，衡情證人應無在執行
    交通勤務中故意誣陷異議人之可能，是以，證人所為上開證
    述，應屬真實可採。
  (四)準此，堪認異議人前開違規事實明確，足信為實。況交通警
    員製單舉發違反道路交通管理處罰條例所列之違規事實，本
    質上為行政處分，係公務員基於職務上權力，依法就特定之
    具體事件所為具公法上效果之單方行政行為，基於公務員為
    公法上行為具有公信力之原則，該行政處分當可被推定為真
    正，其據以依法處分之事實認定亦為正確無誤，此與民事訴
    訟法第355 條第1 項規定：「文書依其程式及意旨得認作公
    文書者，推定為真正」之情形相同，本此公信原則，乃立法
    者賦予行政機關制定違反道路交通事件統一裁罰標準及處理
    細則，使執勤警員得當機處分以達其維護交通秩序、安全之
    行政目的，反之，若謂公務員一切行政行為均需預留證據以
    證其實，則國家行政勢必窒礙難行，據此，刑事訴訟法就犯
    罪證據有關之規定中，與屬行政秩序罰之交通違規裁罰本質
    不合之部分，自不在準用之列，從而本件異議人既未就執勤
    警員於上揭時地有為不實舉發乙事，提出相關證據以資證明
    ，本院亦查無任何證據足資證明上開證人有捏造本件違規事
    實違法取締之情事，則執勤警員本其維護交通秩序、安全職
    責所為之舉發，自應受到合法、正確之推定。異議人上開辯
    詞，核與事實未合，不足採信。
五、綜上所述，異議人酒後駕車為警攔查後，拒絕接受酒精濃度
    測試之交通違規行為，事證明確，原處分機關依道路交通管
    理處罰條例第35條第3 項前段裁處受處分人罰鍰6 萬元，並
    依法吊銷其駕駛執照，且依同條例第67條第2 項規定裁定異
    議人3 年內禁止考領汽車駕駛執照之處分，係依法行政，並
    無違法不當之處，異議人猶執前詞指摘原裁定不當，非有理
    由，應予駁回。
六、依道路交通管理處罰條例第87條第2 項、道路交通案件處理
    辦法第19條，裁定如主文。
中　　華　　民　　國　　96　　年　　8 　　月　　17　　日
                  交通法庭    法　官  胡芷瑜
以上正本證明與原本無異。
如不服本裁定，應於裁定送達後5 日內向本院提出抗告狀。
　　　　　　　　　　　　　　　書記官　張懿昀
中　　華　　民　　國　　96　　年　　8 　　月　　20　　日
